【裁判字號】    97,交易,135
【裁判日期】    980203
【裁判案由】    過失傷害
【裁判全文】
臺灣宜蘭地方法院刑事判決            97年度交易字第135號
公  訴  人  臺灣宜蘭地方法院檢察署檢察官
被      告  丙○○
上列被告因過失傷害案件，經檢察官提起公訴（97年度偵字第26
88號），本院判決如下：
    主  文
丙○○犯過失傷害罪，處拘役肆拾日，如易科罰金，以新台幣壹
仟元折算壹日。
    事  實
一、丙○○於民國97年5月27日上午，駕駛車牌號碼7066-HA小客
    貨車，沿宜蘭縣頭城鎮○○路往宜蘭市即由北往南方向行駛
    ，於同日上午10時50分許，行經上開青雲路2段即台二庚線
    2.8公里處，本應注意車輛行駛時兩車併行之間隔，並隨時
    採取必要之安全措施，而依當時天候陰、有日間自然光線，
    道路為柏油路面、路面乾燥、無缺陷、無障礙物，視距良好
    ，並無不能注意之情事，竟於行駛上開地點時疏未注意兩車
    併行之間隔，且隨時採取必要之安全措施，而於上述地點之
    外側車道擦撞右側同於外側車道行進中亦未注意兩車併行間
    隔並隨時採取必要安全措施之由乙○○所騎乘並後載甲○○
    之車號305-CFX機車，造成乙○○所騎乘之機車倒地並於同
    路段向南滑行，留下2段刮地痕（分別為7.4公尺、4.4公尺
    ），致乙○○受有左手肘、左胸壁、左膝及左小腿挫傷；甲○○受有左踝、雙手肘、腹壁挫傷之傷害。丙○○於肇事後
    ，犯罪未被發覺前，向前往處理之宜蘭縣政府警察局交通警
    察隊警員，當場承認為肇事人，而自首願意接受裁判。
二、案經乙○○、甲○○訴由宜蘭縣政府警察局礁溪分局報告臺
    灣宜蘭地方法院檢察署檢察官偵查起訴。
    理  由
一、按被告以外之人於審判外之言詞或書面陳述，除法律有規定
    者外，不得作為證據；被告以外之人於審判外之陳述，雖不
    符前四條之規定，而經當事人於審判程序同意作為證據，法
    院審酌該言詞陳述或書面陳述作成時之情況，認為適當者，
    亦得為證據；當事人、代理人或辯護人於法院調查證據時，
    知有第159條第1項不得為證據之情形，而未於言詞辯論終結
    前聲明異議者，視為有前項之同意，刑事訴訟法第159條第1
    項、第159條之5第1項、第2項分別定有明文。本件情形，告
    訴人即證人乙○○、甲○○於警詢之陳述，雖係被告以外之
    人於審判外之陳述，但檢察官、被告就上開警詢之陳述，已
    同意採為本案證據，本院審酌該言詞陳述作成時之情況，並
    無不宜作為證據之情事，依刑事訴訟法第159條之5第1項規
    定，自有證據能力。另被告、檢察官於本院審理時對於下列
    所述之其他證據資料，均不爭執其證據能力，本院審酌該等
    證據資料作成時之狀況，並無不宜作為證據之情事，依刑事
    訴訟法第159條之5第2項規定，自得作為證據。
二、訊據被告固就於上述時地，駕駛上開車輛與告訴人乙○○所
    騎乘並附載甲○○之前揭機車發生車禍，致乙○○所騎乘之
    機車倒地滑行，造成乙○○、甲○○分別受有前述傷害等事
    實，已坦承不諱，核與告訴人即證人乙○○、甲○○於警詢
    、檢察官偵訊時指訴與被告發生車禍而受傷之情節相符，復
    有道路交通事故現場圖、道路交通事故調查報告表、事故現
    場照片、杏和醫院診斷證明書在卷可稽。惟被告否認有何過
    失傷害之犯行，並辯稱：「在事發前的紅綠燈，我在外側車
    道，看到告訴人林乙○○騎乘機車在我右側，我當時時速約
    50公里，就超過告訴人騎乘的機車，後來有一段小轉彎，我
    車前有一部機車，因為路變窄，我就減速，是告訴人要閃我
    前方的那台機車，就撞到我車子的後面，我有聽到叩一聲，
    就看後視鏡，才發現有機車倒在地上，我就停車下來處理。
    我從頭到尾都沒有變換車道，一直都是在外側車道上直行」
    等語。
三、查上開車禍發生地點即宜蘭縣頭城鎮○○路2段即台二庚線
    南下2.8公里處為2車道之道路，車道間繪有車道線用以劃分
    內外側車道，內外側車道寬度均為4公尺，並有路面邊線用
    以指示路面外側邊緣之界線；車禍發生後，於外側車道上有
    上開機車之刮地痕跡2段，刮地痕起點於外側車道距路面邊
    線2.1公尺處，分2段往南延伸（分別為7.4公尺、4.4公尺）
    至上開機車倒地後最後停止位置；車損部分，上開小客貨車
    右側後窗下有擦痕、右側偏後飾條下方即距地高約97公分（
    同上開機車握把高度）處亦有擦痕；機車部分則係左側後照
    鏡背面、坐墊下方車身有擦痕等情，此有前述道路交通事故
    現場圖、道路交通事故調查報告表與現場照片可參。雖公訴
    人指稱被告駕駛上開車輛於肇事時有變換車道之駕駛行為等
    情，然被告否認有於上述肇事地點變換車道，且證人乙○○
    、甲○○於本院審理時均證稱不知道被告車輛從何方向出現
    ，是突然從其所騎乘之機車左後方接近等語，核與證人乙○○於事故發生後於記憶猶新之狀態下旋接受警方詢問即97年
    5月27日警詢筆錄所言相符，是依上開所陳，並無證據足證
    被告所駕駛小客貨車於肇事地點有變換車道之駕駛行為。而
    告訴人乙○○後於97年6月12日警詢、以及於檢察官偵查時
    改稱被告車輛本來係行駛上開路段內側車道，卻突然從內側
    車道向右方出來要超車，才會造成被告車輛車尾與其所騎乘
    之機車後照鏡發生擦撞等語，顯屬事後推測之詞，而無可採
    信。是審酌上開車損跡證，佐以被告於本院審理時自承「車
    禍發生當時是行駛於外側車道靠近劃分內外側車道之車道線
    之處」、「有聽到我車子有碰撞的聲音，好像有東西敲到我
    的車子，是靠近車子後方傳過來的」等語，可認車禍發生當
    時告訴人所騎乘之機車係於被告車輛右側偏後位置。參以告
    訴人乙○○上述機車刮地痕起點距離路面邊線為2.1公尺，
    是寬度為4公尺之外側車道，確實尚能容下車寬為1.84公尺
    之被告小客貨車，是足認車禍發生前兩車係同行於上開路段
    外側車道，且於車禍發生當時，兩車已處於併行之位置，應
    可確認。
四、雖被告辯稱因告訴人要閃前方機車，才自後撞到其所駕駛之
    小客貨車，而且根據臺灣省基宜區車輛行車事故鑑定委員會
    之鑑定意見認為上開機車左側後照鏡背面有擦痕，顯示擦撞
    時小客貨車在前，機車在後云云。然查，依前所述，兩車發
    生碰撞時，兩車係同於上開肇事地點之外側車道上，且被告
    所駕駛小客貨車之擦撞痕跡，均係位於車輛側面（右側偏後
    ）而非車輛後面；且上開小客貨車與機車之車輛長度不同，
    行車速度不同，於側面碰撞當時，兩車輛所處位置當然會有
    相對較前或相對較後，且從上開車損跡證觀之，並無法得出
    係告訴人所騎乘之機車自後追撞被告所駕駛之小客貨車，是
    被告以此為辯，並非可採。
五、按汽車行駛時，駕駛人應注意車前狀況及兩車併行之間隔，
    並隨時採取必要之安全措施，道路交通安全規則第94條第4
    項有明文規定。被告為已考領駕駛執照之駕駛人，對此實難
    諉稱不知，其駕車行經上開台二庚線南下2.8公里外側車道
    處時，本應注意上開規定，且於事故當時為有日間自然光線
    、柏油路面、路面無缺陷、路面無障礙物、視距良好面等情
    形，並無不能注意之情事，均如前述。被告竟疏未注意車輛
    行駛時兩車併行之間隔，而與右方同向行駛外側車道之告訴
    人所騎乘之機車發生碰撞，肇致本件車禍發生，其駕駛行為
    顯有過失。雖告訴人騎乘前揭機車行經前述肇事地點，亦未
    注意同併行於外側車道行駛之被告所駕駛之小客貨車之行車
    間隔，而同為肇事原因，惟告訴人就本件車禍之發生雖亦有
    未注意兩車併行間隔之疏失，然仍無從因此而解免被告所應
    負之上開過失責任，附此敘明。而告訴人乙○○、甲○○因
    上開車禍受有前述傷害，且被告就本件車禍之發生確實有過
    失等事實，均已認定在前，是被告之過失行為與告訴人之傷
    害間，顯具有相當因果關係。綜上所述，本件事證已臻明確
    ，被告之犯行堪予認定，應依法論科。至於上開鑑定意見書
    因以被告係於肇事路段變換車道為事實基礎所為鑑定，與本
    院所採認事實不同，故尚無從以為被告有利或不利之認定。
    另依前所述，因被告過失行係來自未注意汽車行駛時兩車併
    行間隔，是被告請求鑑定其小客貨車右後側擦痕是伊撞告訴
    人機車，還是告訴人機車撞到伊、以及肇事路段車道有無變
    窄一節，即無必要，一併敘明。
六、核被告之所為，係犯刑法第284條第1項前段之過失傷害罪。
    又被告一過失行為，造成告訴人乙○○、甲○○受有傷害，
    為想像競合犯，仍應從一重之過失傷害罪處斷。又被告肇事
    後，於有偵查權限之機關及公務員發覺其犯罪前即主動向到
    場處理之員警自承肇事並自願接受裁判之事實，有宜蘭縣政
    府警察局礁溪分局道路交通事故肇事人自首情形紀錄表附卷
    可參，是被告已符自首之要件，爰依刑法第62條前段之規定
    減輕其刑。茲審酌被告之品行、智識程度、過失情節與程度
    、所生危害、犯罪後有與告訴人和解之意願，迄未能賠償告
    訴人之損失，告訴人就本件車禍之發生亦有過失等一切情狀
    ，酌情量處被告如主文所示之刑。
據上論斷，應依刑事訴訟法第299條第1項前段，刑法第284條第1
項前段、第55條、第62條前段、第41條第1項前段，刑法施行法
第1條之1，判決如主文。
本案經檢察官劉憲英到庭執行職務。
中    華    民    國    98    年    2     月    3    日
                  交通法庭法  官  蔡仁昭
以上正本證明與原本無異。
如不服本判決應於收受送達後十日內向本院提出上訴書狀，並應
敘述具體理由；其未敘述上述理由者，應於上訴期間屆滿後二十
日內向本院補提理由書 (均須按他造當事人之人數附繕本)「切
勿逕送上級法院」。
                          書記官  陳建宇
中    華    民    國    98    年    2     月    3    日
附錄本案論罪科刑法條全文：
中華民國刑法第284條（過失傷害罪）
因過失傷害人者，處6月以下有期徒刑、拘役或5百元以下罰金，
致重傷者，處1年以下有期徒刑、拘役或5百元以下罰金。
從事業務之人，因業務上之過失傷害人者，處1年以下有期徒刑
、拘役或1千元以下罰金，致重傷者，處3年以下有期徒刑、拘役
或2千元以下罰金。


司法院資訊處製作；財團法人民間司法改革基金會備份。
